【裁判字號】    97,簡上,340
【裁判日期】    980408
【裁判案由】    返還信用卡消費款
【裁判全文】
臺灣臺北地方法院民事判決             97年度簡上字第340號
上  訴  人  乙○○
被上訴人    陽信商業銀行股份有限公司
法定代理人  丙○○
訴訟代理人  戊○○
            甲○○
            丁○○
上列當事人間請求返還信用卡消費款事件，上訴人對於中華民國
97年4月29日本院新店簡易庭97年度店簡字第441號第一審判決提
起上訴，本院於98年3月25日言詞辯論終結，判決如下：
    主      文
上訴駁回。
第二審訴訟費用由上訴人負擔。
    事實及理由
一、被上訴人主張：上訴人於民國（下同）91年3月15日與被上
    訴人訂立信用卡契約，領用如附表所示之信用卡5張，依約
    上訴人即得持該信用卡於特約商店簽帳消費，但應於當期繳
    款截止日前向被上訴人清償，或以循環信用方式繳付最低應
    繳金額，如未於每月繳款截止日前付清當期最低應繳金額或
    遲誤繳款期限者，應計付循環信用利息，而各筆循環信用利
    息之計算，係將各筆得計入循環信用本金之帳款，自各筆帳
    款之銀行入帳日起，以年息19.71%計算至該筆帳款完全付清
    為止。詎上訴人自領得信用卡後至96年12月3日止，尚欠消
    費帳款新台幣（下同）485,301元，及其中328,500元按前開
    約定計算之遲延利息未為給付。爰依信用卡契約關係，訴請
    上訴人給付被上訴人485,301元，及其中328,500元自95年12
    月4日起至清償日止，按年息19.71%計算之利息。
二、上訴人則以：上訴人於95年9月8日、95年9月9日在虹泉有限
    公司（下稱虹泉公司）消費2筆各10萬元，合計20萬元。嗣
    上訴人發現該公司有詐騙行為，隨即於95年9月19日在上開
    公司辦理解約並刷退系爭帳款，被上訴人即不得再向上訴人
    請求給付等語資為抗辯。
三、原審判決被上訴人勝訴，上訴人對於原審判決不服，並提起
    本件上訴，及為上訴聲明：（一）原判決廢棄。（二）駁回
    被上訴人於第一審之訴。被上訴人則答辯聲明：上訴駁回。
四、本院之判斷：
（一）被上訴人主張之事實，業據其提出信用卡申請書、約定條
      款、應收帳務明細查詢等件為證，而上訴人就其向被上訴
      人申請使用系爭信用卡，約定如前述之利息計算方式，並
      持上開信用卡消費簽帳等情復無爭執，是被上訴人主張之
      事實，應堪信實。
（二）上訴人雖辯稱其係遭虹泉公司詐騙，且已於95年9月19日
      辦理刷退，被上訴人自不得再向上訴人請求給付系爭帳款
      云云。惟查系爭消費款分別於95年9月8日及95年9月9日刷
      卡消費，而刷退時間卻皆為95年9月19日凌晨2時許，此與
      一般信用卡消費模式，顯有不同。而聯合信用卡中心98
      年1月19日聯卡商管字第0970002742號函亦明確表示：「
      一、依據本中心與虹泉公司、倍樂士公司往來資料顯示，
      持卡人乙○○於民國95年7至9月間，共持14張信用卡至該
      二公司進行37筆簽帳消費，金額總計新台幣660萬8,000元
      正。二、經查該名持卡人確於95年9月8日至95年9月9日持
      陽信信用卡至虹泉公司、倍樂士公司簽帳消費4筆，金額
      分別為10萬元、8萬元、5萬元、10萬元，其中虹泉公司2
      筆10萬元消費於95年9月19日辦理退貨，然因本中心當時
      已查覺虹泉公司、倍樂士公司涉嫌與持卡人長期共謀以『
      假交易真刷卡』方式違法吸金套利，且該公司於95年9月
      18 日、9月19日協助大批持卡人結帳辦理退貨交易，意圖
      利用最後時機取消原消費帳款，造成發卡銀行損失，以上
      退貨交易筆數總計464筆，金額共計50,751,000元。本中
      心隨即察覺，乃於95年9月19日終止該特約商店關係，並
      針對上述464筆有疑義之退貨交易於系統上不予處理，使
      該464筆退貨交易自始不生效力，故持卡人乙○○前述陽
      信銀行之消費帳款仍應屬應繳之信用卡款項。」且參以他
      案中上訴人與花旗（台灣）商業銀行股份有限公司、聯邦
      商業銀行股份有限公司，就虹泉公司之信用卡消費款亦有
      相同情事，而經台灣高等法院96年度上易字第626號、97
      年度上易字第279號判決上訴人敗訴確定，上訴人又不能
      提出其他證據以推翻前開事實之推定，被上訴人之主張應
      堪採信。是上訴人固於當期繳款日前辦理刷退，然該退貨
      交易非因可歸責於被上訴人事由而遭聯合信用卡中心取消
      致不得扣款，依兩造間信用卡約定條款第13條第4項約定
      ：
      「因發生疑義而暫停付款之帳款，如經貴行證明無誤或因
      非可歸責於貴行之事由而不得扣款時，持卡人於受貴行通
      知後應立即繳付之，…」，故上訴人仍應負繳款義務。
五、從而，被上訴人依信用卡契約法律關係，請求上訴人給付未
    償信用卡帳款485,301元，及其中328,500元自95年12月4日
    起至清償日止，按年息19.71%計算之利息，洵屬有據，應予
    准許。原審判命上訴人如數給付，於法並無違誤。上訴意旨
    指摘原判決不當，求予廢棄改判，為無理由，應予駁回。
六、訴訟費用負擔之依據：民事訴訟法第449條第1項、第78條。
中    華    民    國    98    年    4    月    8    日
                 民事第五庭    審判長法  官   薛中興
                                     法  官   陳文正
                                     法  官   熊誦梅
附表：
1.吉士美信用卡，卡號：0000000000000000
0.吉士美信用卡，卡號：0000000000000000
0.萬事達信用卡，卡號：0000000000000000
0.萬事達信用卡，卡號：0000000000000000
0.萬事達信用卡，卡號：0000000000000000
以上正本係照原本作成。
本件不得上訴。
中    華    民    國    98    年    4    月    8    日
                                     書記官    董美妙


司法院資訊處製作；財團法人民間司法改革基金會備份。
